臺灣臺南地方法院刑事判決
111年度重訴字第1號
公  訴  人  臺灣臺南地方檢察署檢察官
被      告  謝啓文




選任辯護人  彭大勇律師
            林士龍律師
            郭栢浚律師
上列被告因殺人等案件，經檢察官提起公訴（110年度偵字第204
63、23019號、111年度偵字第1434號），本院判決如下：
    主  文
謝啓文殺人，處無期徒刑，褫奪公權終身；又犯非法持有非制式
手槍罪，處有期徒刑陸年，併科罰金新臺幣拾貳萬元，罰金如易
服勞役，以新臺幣壹仟元折算壹日。應執行無期徒刑，併科罰金
新臺幣拾貳萬元，罰金如易服勞役，以新臺幣壹仟元折算壹日，
褫奪公權終身。
扣案如附表編號一至六「沒收」欄內所示之物，均沒收之。
    事  實
一、謝啓文明知未經中央主管機關許可，不得持有非制式手槍、
    可發射金屬或子彈具有殺傷力之槍枝、子彈及槍枝主要組成
    零件，竟於約民國103年、104年間某日，在不詳地點，自友
    人「丁乙廷」（音譯）處取得具殺傷力之非制式手槍1把（
    槍枝管制編號：0000000000號）、經拆解具殺傷力之非制式
    手槍1支（槍枝管制編號：0000000000號）、可發射金屬或
    子彈具有殺傷力之鋼管槍2支（含槍枝管制編號：000000000
    0號及後述遂行殺人犯行所使用之未編號鋼管槍）、槍枝組
    成零件金屬彈匣1個、已貫通之金屬槍管1支及具殺傷力之子
    彈、霰彈各1顆（另不具殺傷力之子彈10顆）後，進而持有
    上開槍彈及槍枝主要組成零件等物。
二、謝啓文係楊勝財（另經檢察官為不起訴處分在案）同居人謝
    淑蕙之女謝逸柔之男友，並與楊勝財一同工作。緣楊勝財因
    細故與張証賢不合，遂透過共同友人蘇展億邀約張証賢於11
    0年9月29日23時許，在臺南市○○區○○00○0號對面空地處（即
    臺17線西側支道與市道173線道路交會口旁）談判。楊勝財
    隨後於同日22時54分許，駕駛車號00-0000號自小貨車搭載
    謝啓文到達上址空地、蘇展億於同日22時56分許駕駛車號00
    0-0000號自小客車抵達，張証賢則於同日23時5分許，駕駛
    車號000-0000號自小貨車到場。張証賢到場迅即下車並持電
    擊棒追打楊勝財，楊勝財呼喊求援於謝啓文，謝啓文因前已
    知張証賢尋釁楊勝財而心生不滿，明知其藏放於車號00-000
    0號自小貨車內之鋼管槍金屬槍管及鋼管槍金屬撞針經組合
    後，將可擊發具殺傷力之霰彈，先在車內將上揭金屬槍管（
    槍膛內有霰彈1顆）及金屬撞針組合成鋼管槍，而處於隨時
    可擊發之狀態，備以攻擊張証賢，即持該鋼管槍下車並朝向
    張証賢，張証賢見狀後，即上前欲奪取謝啓文之鋼管槍，於
    爭奪過程中，謝啓文竟萌生若因此造成張証賢死亡亦不違背
    其本意之不確定故意，將後段撞針鋼管推撞前段鋼管擊發霰
    彈底火，致槍膛內之霰彈朝向張証賢右上腹擊發，造成張証
    賢受有右側血胸、肝、橫膈膜出血等傷害。嗣張証賢受傷後
    ，旋即聯絡友人蔡俊言前來，蔡俊言則委請友人蔡弘裕駕駛
    車號000-0000號自小客車搭載蔡俊言前往上址，並將張証賢
    送至土城消防隊轉送奇美醫療財團法人奇美醫院救治，惟張
    証賢終因右上腹接近性散彈槍傷合併骨折、內臟撕裂傷及大
    出血，導致低容積性休克，形成多重器官衰竭，於同年10月
    3日16時41分許不治死亡。
三、案經臺灣臺南地方檢察署檢察官據報相驗指揮及臺南市政府
    警察局佳里分局移送臺灣臺南地方檢察署檢察官偵查起訴。
    理  由
壹、程序部分：
一、按被告以外之人於審判外之陳述，雖不符刑事訴訟法第159
    條之1至之4等4條之規定，而經當事人於審判程序同意作為
    證據，法院審酌該言詞陳述或書面陳述作成時之情況，認為
    適當者，亦得為證據。當事人、代理人或辯護人於法院調查
    證據時，知有第159條第1項不得為證據之情形，而未於言詞
    辯論終結前聲明異議者，視為有前項之同意。刑事訴訟法第
    159條之5第1、2項定有明文。除證人蘇展億於警詢、偵查中
    之供述證據外，本判決下列所引用之供述證據，業經檢察官
    、被告謝啟文及其辯護人於本院準備程序同意有證據能力，
    且迄至言詞辯論終結前亦未聲明異議，本院審酌該等證據作
    成之情況，核無違法取證或其他瑕疵，且與待證事實具有關
    聯性，認為以之作為證據為適當，依刑事訴訟法第一百五十
    九條之五規定，均有證據能力。
二、其餘資以認定本案犯罪事實之非供述證據，經查無違反法定
    程序取得之情形，依刑事訴訟法第一百五十八條之四規定反
    面解釋，自有證據能力。
三、按刑事訴訟法第159條之1第2項規定：「被告以外之人於偵
    查中向檢察官所為之陳述，除顯有不可信之情況者外，得為
    證據。」已揭示被告以外之人於偵查中向檢察官所為之陳述
    ，原則上有證據能力，僅於顯有不可信之情況者，始例外否
    定其得為證據。是被告如未主張並釋明顯有不可信之情況時
    ，檢察官自無須再就無該例外情形為舉證，法院亦無庸在判
    決中為無益之說明。換言之，法院僅在被告主張並釋明有「
    不可信之情況」時，始應就有無該例外情形，為調查審認。
    又上開規定，考其立法意旨，係以刑事訴訟法規定檢察官代
    表國家偵查犯罪、實施公訴，依法其有訊問被告、證人及鑑
    定人之職權，證人、鑑定人且須具結，而實務運作時，偵查
    中檢察官向被告以外之人所取得之陳述，原則上均能遵守法
    律規定，不致違法取供，其可信性極高，為兼顧理論與實務
    ，爰於第159條之1第2項明定被告以外之人於偵查中向檢察
    官所為之陳述，除顯有不可信之情況者外，得為證據（參考
    刑事訴訟法第159條之1立法理由）。至於同法第284條第1項
    前段所規定，檢察官「訊問證人、鑑定人時，如被告在場者
    ，被告得親自詰問」，係指「如被告在場者」，始發生「被
    告得親自詰問」情形。又同法條第2項前段雖規定，「預料
    證人、鑑定人於審判時不能訊問者，應命被告在場」，惟其
    但書復規定，「但恐證人、鑑定人於被告前不能自由陳述者
    ，不在此限」。故依現行法，並未強行規定檢察官必須待被
    告在場，始得訊問證人、鑑定人，自不發生在偵查中應行交
    互詰問之問題。（最高法院104年度台上字第627號判決要旨
    參照）。而刑事訴訟法第159條之1明定檢察官於偵查程序取
    得被告以外之人所為陳述，除顯有不可信之情況者外，均有
    證據能力，得為證據。當事人若主張其顯有不可信之情形者
    ，本乎當事人主導證據調查原則，自應負舉證責任，否則，
    被告以外之人向檢察官所為之陳述，毋庸另為證明，即得作
    為認定被告犯罪之證據（最高法院96年度台上字第5684號、
    99年度台上字第208號判決要旨參照）。經查，被告之辯護
    人固主張證人蘇展億於偵查中之證述，未經被告詰問而欠缺
    證據能力，然被告及其選任辯護人並未具體指明上開證人於
    偵查中所述有何「顯有不可信之情況」存在及指出可供本院
    調查之證據，參酌上開說明，上開證人蘇展億在偵查中具結
    之證述，毋庸另為證明，即應認有證據能力。
貳、實體部分：
一、上揭非法持有槍枝、子彈、槍枝主要零件之事實，業據被告
    於警詢、偵查、本院準備程序及審理中坦承不諱，核與證人
    謝秉偉、謝宇峰、謝麗卿、陳柏霖警詢之證述情節大致相符
    。扣案如附表所示之物經送鑑定結果，附表編號1、3所示非
    制式手槍各1支、附表編號2所示鋼管槍1支（附表編號4鋼管
    槍係本件槍殺槍枝）均具殺傷力、附表編號5所示金屬彈匣1
    個、附表編號6所示金屬槍管1支均為槍枝零組件、附表編號
    7所示子彈1顆具殺傷力，有內政部警政署刑事警察局110年1
    2月21日刑鑑字第1108024646號鑑定書在卷可佐（見本院卷
    第75-82頁），又附表編號4鋼管槍之槍管1支（現場編號B1
    ），認係金屬管，鋼管槍撞針1枝（現場編號C1），認係金
    屬撞鐵，有內政部警政署刑事警察局110年11月25日刑鑑字
    第1108010953號函在卷可佐（見偵三卷第25-28頁），附表
    編號四鋼管槍填載上揭霰彈1顆，用於本件射殺被害人張証
    賢致死乙節，亦有法務部法醫研究所（110）醫鑑字第11011
    02546號解剖報告書暨鑑定報告書在卷可參（見相驗卷第163
    -172頁），該鋼管槍及霰彈自具殺傷力。此部分足認被告自
    白核與事實相符，應可採信，事證明確，其犯行應可認定。
二、訊據被告固坦承於上揭時、地，先在車上將鋼管槍後段鋼管
    插入前段鋼管，並知悉鋼管內裝有霰彈1顆，隨時可供擊發
    ，而持該鋼管槍下車，朝被害人張証賢腹部射擊一槍，並致
    被害人死亡；又楊勝財同居人謝淑蕙之女兒謝逸柔係其女友
    ，並與渠三人同住，且與楊勝財一同工作之事實，惟矢口否
    認有殺人犯行，辯稱：伊係涉犯過失致死，不是殺人；辯護
    人辯稱：⑴被告係在遭張証賢追逐之過程中，因快要被追上
    而回頭持手中之鋼管槍朝下，想要嚇阻張証賢繼續追擊，然
    因當時張証賢追擊之速度很快，兩人互相拉扯而導致槍枝擊
    發，且擊發之當下之彈道剛好近距離往下射入張証賢之下腹
    部。此部份被告所為應僅構成過失致死。⑵被告係在遭受張
    証賢持電擊棒攻擊在前，始持手中之鋼管槍自衛而反擊。因
    此，應有正當防衛之適用，但應屬防衛過當，請鈞院依法予
    以減刑等語。經查：
㈠、證人楊勝財於偵查及本院審理中均結證：被告係其同居人謝
    淑蕙女兒謝逸柔之男朋友，被告並與伊一起工作；被告聽到
    伊跟張証賢講電話的時候，有跟伊說不然出來輸贏，被告亦
    有跟伊說之前張証賢去伊家鬧東鬧西兩三次，已經踩到他的
    底線；另張証賢開車到現場就立刻拿電擊棒下車攻擊伊，伊
    有受傷，伊開始跑，張証賢在後追的時侯，伊因求援有叫被
    告幾聲，被告就下車，與張証賢拉扯時發生槍擊等情（見偵
    一卷第216頁、本院卷第254-257頁、第262頁、第264頁），
    故被告顯因被害人三翻兩次惡待證人楊勝財，又於本件案發
    現場目睹被害人持電擊棒追打證人楊勝財，證人楊勝財被追
    打時，因求援而呼喊被告，基於被告與證人楊勝財有上揭工
    作及情感上密切之關係，而為證人楊勝財解危及出氣，明知
    鋼管內裝有霰彈1顆，先在車上將鋼管槍之撞針後段鋼管插
    入前段鋼管，持該隨時可供擊發之鋼管槍下車，嗣因事態急
    迫而開槍射殺被害人，足見被告於本案發生前確有殺害被害
    人之動機。
㈡、證人楊勝財於偵查中結證：「．．．他在接近時有馬上踩煞車，
    他就開車門下來，衝向我這裡，．．．，結果他就拿一支黑色
    的東西攻擊我，．．．蘇展億也有將張証賢拉開，當時謝啓文
    也還沒下車。我就想說不跟這種人計較，我就跑約15至20公
    尺遠，張証賢追過來，蘇展億抓不住張証賢，我有叫謝啓文
    ，謝啓文就從車上跑下來，張証賢就回頭朝向謝啓文衝過去
    ，一樣拿那個黑色的東西要打謝啓文，我看到謝啓文轉身之
    後，不知道怎樣兩個人就面對面，當下兩人就面對面在拉扯
    ，拉扯的瞬間就砰一聲，蠻大聲的，張証賢就倒地了，．．．
    。」等語（見偵一卷第213頁），參以其於偵查中在Google
    地圖標記之「槍擊地點」顯示在市道173線道路邊之槽化線
    上；被告亦於偵查中為相同之標記，有各該地圖在卷可佐（
    見偵一卷第205頁、第219頁），再核對本件臺南市政府警察
    局現場勘察採證報告所附現場示意圖，證物編號A23之血跡
    亦標示在173線道之路邊槽化線旁，有該現場示意圖在卷可
    憑（見偵三卷第107頁）。再者，現場監視器影像顯示23時6
    分2秒C車（ARW-2237自小貨車）駕駛座車門打開，被害人下
    車；23時6分14秒至25秒被告從A車（D3-7340自小貨車）旁
    出現，跑向173線道路之慢車道，後折返回A車旁；23時6分2
    6秒至43秒被害人出現於C車後方，蹲屈在C車後方，又起身
    往臺17線公路支線慢車道移動，並倒坐在慢車道上等情，有
    勘驗筆錄及監視器翻拍照片在卷可參（見本院卷第265-267
    頁、第271-279頁），顯見本件槍擊時間係介在23時6分2秒
    至26秒之間，共計約24秒，再扣除被害人23時6分2秒下車追
    逐證人楊勝財15至20公尺，嗣因證人楊勝財呼喊被告，被告
    下車自A車副駛座繞到該車駕駛座所歷時間，被告幾乎於下
    車後，抵達A車駕駛座旁時，即面對與追逐而來之被害人，
    隨即發生槍擊，顯難有餘裕時間供被告、被害人追逐至173
    線道之中央，足徵上揭證人楊勝財於偵查中結證：【．．．我
    有叫謝啓文，謝啓文就從車上跑下來，張証賢就回頭朝向謝
    啓文衝過去，一樣拿那個黑色的東西要打謝啓文，我看到謝
    啓文轉身之後，不知道怎樣兩個人就面對面，．．．。】乙節
    屬實可信，亦即被告下車繞到證人楊勝財車輛駕駛座旁之時
    點，在173線道路邊槽化線旁，同時與迎面而來之被害人面
    對面，瞬間即發生本件槍擊甚明。
㈢、證人蘇展億於偵查及本院審理中均結證：被告下車的時候拿
    一支長長的東西，靠近肚子的地方，以刺槍的方式朝向被害
    人，他們兩人沒有在173縣道上追逐，沒有跑到173縣道的馬
    路中間，被告是從楊勝財車子副駕駛座下車，跑一圈繞到楊
    勝財車子駕駛座旁邊時，被害人也跑到楊勝財車子駕駛座旁
    邊，被告下車時拿一支長長的東西，沒有舉起來要打人的動
    作，是將管子朝前面，被害人左手去搶、右手拿棍子要打被
    告的時侯，被告的管子就朝被害人的肚子砰一聲，地點就在
    路邊白線槽化線附近等情（見偵一卷第225-226頁、本院卷
    第240頁、第242頁、第246-248頁），參以被告於偵查中供
    稱：「（這把槍怎麼擊發？）兩支裝在一起，一支管，另一
    支細的放在裡面，有撞到就可以擊發，昨天好像就是撞到。
    」、「（所以你拿下車的時候，槍是屬於隨時可以擊發的狀
    態？）就是要撞到。」、「（你應該知道這把槍很容易擊發
    吧？）應該很容易，因為就撞擊到就擊發了。」 等語（見
    偵一卷第200-201頁）；另於本院審理時供稱：「（本件你
    拿來射殺被害人張証賢的鋼管槍，如果要擊發，是否後面撞
    針鋼管要往後拉，再往前推動就射擊？）後段鋼管要撞前段
    鋼管，不用拉很後面，只要大力往前撞。」、「（你是否知
    道本件你槍擊被害人張証賢的鋼管槍射擊方式，是後段鋼管
    往前撞擊前段？）是，我知道。」等語（見本院卷第350頁
    ），且證人楊勝財於偵查中亦結證：「（【提示警方現場蒐
    證照片】警方查扣的鐵器是否就是謝啓文手上拿的？）我之
    前有看過這東西，是謝啓文拿給我看的，謝啓文跟我說等等
    如果要去海的時候，我試一樣東西給你看，他當下有拿出來
    ，我看是個管子，我跟謝啓文說不要去弄那個。」、「（如
    果只是一個正常的管子，你有必要跟謝啓文說不要去弄那個
    嗎？）謝啓文有跟我說那是可以擊發的東西，．．．。」等語
    （見偵一卷第214頁），足見被告持上揭鋼管槍下車時，明
    知只要後段撞針鋼管推撞前段鋼管，隨時可擊發，當時被告
    面對被害人時，以該鋼管槍正面朝向被害人時，已處於備戰
    狀態，衡情如與被告發生衝突時已有開槍之準備，故被害人
    出手搶被告所持之鋼管槍時，苟被告如為避免該槍被搶及阻
    擋其攻擊，常理反應會將鋼管槍後拉，並將無卡榫極易分開
    之鋼管槍之前後段予以分開，分持前後段鋼管以利阻擋被害
    人之攻擊或搶槍，然被告捨此不為，預見霰彈彈丸射入被害
    人腹腔，會傷及被害人體內重要之臟器而致人於死，亦不違
    背其本意，竟未將該鋼管槍後拉或分開二段鋼管以防被害人
    搶槍或阻擋被害人電擊棒之攻撃，反而以後段撞針鋼管用力
    往前推撞，撞擊霰彈底火而擊發，終致被害人因受槍擊而死
    亡，其鋼管槍之擊發顯非出於過失，主觀上具有不確定之殺
    人故意甚明。再者，被告於偵查及本院羈押庭時（當時被害
    人尚急救中）均坦承本件殺人未遂犯行等情（見偵一卷第20
    2頁、聲羈卷第240頁），另於111年1月11日偵查中亦供稱：
    「（本件涉嫌殺人罪嫌部分，是否認罪？）．．．，如果要定
    我殺人罪，我也認罪，畢竟對方都死了。」等語（見偵一卷
    第365頁），益徵被告行為時預見被害人可能因其行為而發
    生死亡結果，卻仍執意為之。
㈣、辯護人辯稱：被告因被害人持電擊棒攻擊而開槍係出於正當
    防衛等語。惟查，被告即先在車上將鋼管槍後段撞針插入前
    段鋼管，並知鋼管內裝有霰彈1顆，持該鋼管槍下車時，早
    已萌生與被害人衝突時開槍亦在所不惜之犯意，而非沒傷害
    或射殺被害人之意思，被告、被害人衝突之初既彼此均互有
    攻擊犯意之情況下，被告出於排除被害人不法之侵害而加以
    還擊，自不得主張正當防衛（最高法院94年台上字第57號判
    決要旨參照）。
㈤、被告持鋼管槍射殺被害人，致其因右上腹接近性霰彈槍傷合
    併骨折、內臟撕裂傷及大出血，導致低容積性休克，形成多
    重器官衰竭，於同年10月3日16時41分許不治死亡等情，有
    法務部法醫研究所（110）醫鑑字第1101102546號解剖報告
    書暨鑑定報告書、臺灣臺南地方檢察署110南相字第1553號
    相驗屍體證明書、相驗及解剖照片、奇美醫療財團法人奇美
    醫院診斷證明書在卷可稽（見相驗卷第21頁、第163-172頁
    、第177頁、偵三卷第196-213頁）。此外，並有臺南市政府
    警察局佳里分局搜索扣押筆錄、臺南市政府警察局現場勘察
    採證報告（含現場示意圖、現場蒐證照片）、內政部警政署
    刑事警察局110年11月25日刑鑑字第1108010953號、110年11
    月30日刑鑑字第1108019420號鑑定書、臺南市政府警察局11
    0年11月8日南市警鑑字第1100602524號鑑定書、監視器錄影
    畫面截圖、監視錄影光碟在卷可資佐證（見相驗卷第85-89
    頁、偵三卷第73-213頁、第221-225頁、警一卷第113-117頁
    、第127-133頁）；亦有扣案如附表編號四所示鋼管槍1支可
    證。綜上，被告及辯護人上揭所辯顯係卸責之詞，不足採信
    ，事證明確，被告此部分殺人犯行，應可認定。
二、按持有槍械，係屬繼續犯，為行為之繼續，而非狀態之繼續
    ，其行為之完結須繼續至持有行為終了之時為止，其前後之
    持有行為，為實質上一罪，不容予割裂為數罪（最高法院79
    年度台非字第264號、81年度台上字第1508號判決意旨參照
    ），本件被告自103年、104年間某日起非法持有附表所示槍
    彈、槍枝主要組成零件及霰彈等物，迄110年9月30日、同年
    10月31日經警查獲即其持有行為終了時，應以其查獲時之法
    律為行為時法，不生新舊法比較適用之問題。
三、核被告上揭事實一所為，係犯槍砲彈藥刀械管制條例第7條
    第4項之非法持有非制式手槍罪、同條例第8條第4項非法持
    有可發射子彈具有殺傷力之槍枝罪（起訴書雖漏論此一法條
    ，惟被告非法持有鋼管槍2支載明於起訴書犯罪事實欄，已
    生起訴效力）、同條例第12條第4項之非法持有子彈罪、同
    條例第13條第4項非法持有槍枝主要組成零件罪；就上揭事
    實二所為，係犯刑法第271條第1項之殺人罪。又按非法持有
    槍枝、子彈等違禁物，乃侵害社會法益，如持有之客體種類
    相同（如數支槍枝、數顆子彈），仍為實質上一罪（最高法
    院107年度台上字第2796號判決意旨參照）。依此判決意旨
    ，被告雖同時非法持有如附表所示非制式手槍2支、鋼管槍2
    支、槍枝組成零件、非制式子彈及霰彈各1顆，仍各屬一罪
    ，惟被告同時未經許可持有如附表所示非制式手槍、鋼管槍
    、非制式子彈、槍枝組成零件及霰彈，則係以一行為觸犯二
    以上不同之罪名，為想像競合犯，應依刑法第55條之規定，
    從一重之非法持有非制式手槍罪處斷。而其非法持有非制式
    手槍及殺人犯行，犯意不同，行為互殊，應分論併罰。爰逐
    一審酌刑法第57條各款事由後，認被告本非素行不良之人，
    更非十惡不赦之人，然僅因被害人屢屢惡待楊勝財而積憤，
    並目睹被害人追打楊勝財突生難以隱忍之情緒，為楊勝財打
    抱不平竟持鋼管槍射殺被害人，致其右上腹接近性霰彈槍傷
    合併骨折、內臟撕裂傷及大出血而傷重不治死亡；被告之殺
    人行為，恣意剝奪他人生命，造成無可挽回之結果，並致被
    害人家屬承受頓失親人之痛苦及遺憾，永難磨滅，自不可輕
    縱，惟依公民與政治權利國際公約第6條第1項、第2項明定
    ：「人人皆有天賦之生存權。此種權利應受法律保障。任何
    人之生命不得無理剝奪。」「凡未廢除死刑之國家，非犯情
    節最重大之罪，……不得科處死刑……」，查本件犯罪情節較之
    其他殺人案件情節尚非屬最重大，且被告犯後雖否認殺人，
    惟坦承非法持有槍枝、子彈、槍枝零件及槍擊犯行，非無可
    教化，而應永久與世隔絕，告訴代理人亦請求就被告殺人犯
    行判處無期徒刑，並稱「被告的家屬從來沒有找過被害人家
    屬談和解，也沒有具體的補償及措施，到目前為止都沒有。
    」等語及被告所持槍枝、子彈、槍枝零件數量且持鋼管槍槍
    殺被害人危害社會治安至鉅、自陳高中畢業、與楊勝財、其
    同居人謝淑蕙及謝淑蕙之女謝逸柔即被告女友同住、在押前
    與楊勝財從事魚撈工作月收入約新臺幣3、4萬元等一切情狀
    ，分別量處如主文所示之刑，罰金部分並諭知易服勞役之折
    算標準，應執行無期徒刑及宣告褫奪公權終身。扣案被告非
    法持有如附表編號一至六所示之槍枝、槍枝零組件，依槍砲
    彈藥刀械管制條例之規定，為非經主管機關許可不得持有之
    物，均係違禁物，不問屬於犯罪行為人與否，應依刑法第38
    條第1項規定宣告沒收。至於附表編號七所示經試射之具殺
    傷力子彈1顆，於鑑驗時試射擊發而不具殺傷力，及本件供
    射殺被害人之具殺傷力之霰彈1顆，亦已擊發而不具殺傷力
    ，均非違禁物，無庸諭知沒收，附此敘明。
據上論斷，應依刑事訴訟法第299條第1項前段，槍砲彈藥刀械管
制條例第7條第4項、第8條第4項、第12條第4項、第13條第4項，
刑法第11條、第271條第1項、第55條、第37條第1項、第51條第4
款、第42條第3項前段、第38條第1項，判決如主文。
本案經檢察官郭書鳴提起公訴，檢察官謝欣如到庭執行職務
中　　華　　民　　國　　111 　年　　 5　　月　　25　　日
                  刑事第五庭  審判長法　官　鍾邦久
　　　　　　　　　　　　　　　　　  法　官  蔡奇秀
 　　　　　　　　　　　　　　　　   法　官  林欣玲
以上正本證明與原本無異。
如不服本判決應於收受本判後20日內向本院提出上訴書狀，並應
敘述具體理由。其未敘述上訴理由者，應於上訴期間屆滿後20日
內向本院補提理由書狀（均須按他造當事人之人數附繕本）「切
勿逕送上級法院」。
      　　　　　　　　　　　　　　　書記官　黃憶筑
中　　華　　民　　國　　111 　年　　5 　　月　　25　　日
附錄本案論罪科刑法條全文：
槍砲彈藥刀械管制條例第7條：
未經許可，製造、販賣或運輸制式或非制式火砲、肩射武器、機
關槍、衝鋒槍、卡柄槍、自動步槍、普通步槍、馬槍、手槍或各
類砲彈、炸彈、爆裂物者，處無期徒刑或7年以上有期徒刑，併
科新臺幣3千萬元以下罰金。
未經許可，轉讓、出租或出借前項所列槍砲、彈藥者，處無期徒
刑或5年以上有期徒刑，併科新臺幣1千萬元以下罰金。
意圖供自己或他人犯罪之用，而犯前二項之罪者，處死刑或無期
徒刑；處徒刑者，併科新臺幣5千萬元以下罰金。
未經許可，持有、寄藏或意圖販賣而陳列第1項所列槍砲、彈藥
者，處5年以上有期徒刑，併科新臺幣1千萬元以下罰金。
意圖供自己或他人犯罪之用，以強盜、搶奪、竊盜或其他非法方
法，持有依法執行公務之人所持有之第1項所列槍砲、彈藥者，
得加重其刑至二分之一。
第1項至第3項之未遂犯罰之。
槍砲彈藥刀械管制條例第8條：
未經許可，製造、販賣或運輸制式或非制式鋼筆槍、瓦斯槍、麻
醉槍、獵槍、空氣槍或第4條第1項第1款所定其他可發射金屬或
子彈具有殺傷力之各式槍砲者，處無期徒刑或5年以上有期徒刑
，併科新臺幣1千萬元以下罰金。
未經許可，轉讓、出租或出借前項所列槍砲者，處5年以上有期
徒刑，併科新臺幣1千萬元以下罰金。
意圖供自己或他人犯罪之用，而犯前二項之罪者，處無期徒刑或
7年以上有期徒刑，併科新臺幣1千萬元以下罰金。
未經許可，持有、寄藏或意圖販賣而陳列第1項所列槍砲者，處3
年以上10年以下有期徒刑，併科新臺幣7百萬元以下罰金。
第1項至第3項之未遂犯罰之。
犯第1項、第2項或第4項有關空氣槍之罪，其情節輕微者，得減
輕其刑。
槍砲彈藥刀械管制條例第12條：
未經許可，製造、販賣或運輸子彈者，處1年以上7年以下有期徒
刑，併科新台幣500萬元以下罰金。
未經許可，轉讓、出租或出借子彈者，處6月以上5年以下有期徒
刑，併科新台幣300萬元以下罰金。
意圖供自己或他人犯罪之用，而犯前二項之罪者，處3年以上10
年以下有期徒刑，併科新台幣700萬元以下罰金。
未經許可，持有、寄藏或意圖販賣而陳列子彈者，處5年以下有
期徒刑，併科新台幣300萬元以下罰金。
第1項至第3項之未遂犯罰之。
槍砲彈藥刀械管制條例第13條：
未經許可，製造、販賣或運輸槍砲、彈藥之主要組成零件者，處
3年以上10年以下有期徒刑，併科新台幣700萬元以下罰金。
未經許可，轉讓、出租或出借前項零件者，處1年以上7年以下有
期徒刑，併科新台幣500萬元以下罰金。
意圖供自己或他人犯罪之用，而犯前2項之罪者，處5年以上有期
徒刑，併科新台幣1000萬元以下罰金。
未經許可，持有、寄藏或意圖販賣而陳列第1項所列零件者，處6
月以上5年以下有期徒刑，併科新台幣300萬元以下罰金。
第1項至第3項之未遂犯罰之。
中華民國刑法第271條：
（普通殺人罪）
殺人者，處死刑、無期徒刑或10年以上有期徒刑。
前項之未遂犯罰之。
預備犯第1項之罪者，處2年以下有期徒刑。
附表：
編號 品名 鑑定結果 沒收 一 手槍1支（槍枝管制編號0000000000） 認係非制式手槍，由仿手槍外型製造之槍枝，組裝已貫通之金屬槍管而成，擊發功能正常，可供擊發適用子彈使用，認具殺傷力。 扣案之非制式手槍壹支（槍枝管制編號在0000000000，含彈匣壹個）沒收。 二 鋼管槍1支（槍枝管制編號0000000000） 認係其他可發射金屬或子彈之槍枝，由①金屬管及②具撞針功能之金屬棒組合而成，經操作檢視，可將前揭具撞針功能之金屬棒以推送方式擊發口徑12GAUGE制式散彈使用，認具殺傷力。 扣案之鋼管槍壹支（槍枝管制編號0000000000）沒收。 三 手槍1支（槍枝管制編號0000000000） 認係由①金屬滑套、②金屬槍身、③金屬彈匣、④已貫通之金屬槍管、⑤金屬彈簧、⑥金屬螺帽進行組裝。可供組成非制式手槍1枝，擊發功能正常，可供擊發適用子彈使用，認具殺傷力。 扣案之非制式手槍壹支（槍枝管制編號0000000000，含彈匣壹個）沒收。 四 鋼管槍1支（係供本件被告殺人使用） 一、送鑑鋼管槍槍管1枝，認係金屬管。 二、送鑑鋼管槍撞針1枝，認係金屬撞鐵。 扣案之鋼管槍壹支沒收。 五 金屬彈匣1個 認係槍枝零組件。 扣案之金屬彈匣壹個沒收。 六 金屬槍管1枝 認係已貫通之金屬槍管，可供組成具殺傷力槍枝使用，為槍枝零組件。 扣案之金屬槍管壹枝沒收。 七 子彈1顆 認係非制式子彈1顆，由金屬彈殼組合直徑約8.9mm金屬彈頭而成，可擊發，具殺傷力。  
卷宗名稱對照表
編號 卷宗名稱 簡稱 一 臺南市政府警察局佳里分局南市警佳偵字第1100562295號刑案偵查卷宗 警一卷 二 臺南市政府警察局佳里分局南市警佳偵字第1100729301號刑案偵查卷宗 警二卷 三 臺灣臺南地方檢察署110年度偵字第20463號偵查卷宗 偵一卷 四 臺灣臺南地方檢察署110年度他字第5896號偵查卷宗 偵二卷 五 臺灣臺南地方檢察署110年度偵字第23019號偵查卷宗 偵三卷 六 臺灣臺南地方檢察署110年度相字第1553號偵查卷宗 相驗卷 七 臺灣臺南地方法院110年度聲羈字第275號刑事卷宗 聲羈卷 八 臺灣臺南地方法院111年度重訴字第1號刑事卷宗 本院卷